臺灣高等法院臺中分院刑事判決　　　　95年度上訴字第3019號
上　訴　人
即　被　告　乙○○
上　訴　人
即　被　告　丙○○
共　　　同
指定辯護人　蔡嘉容律師
上列上訴人因違反槍砲彈藥刀械管制條例等案件，不服臺灣臺中
地方法院95年度訴字第530號中華民國95年10月26日第一審判決
（起訴案號：臺灣臺中地方法院檢察署94年度偵字第11833、118
64號），提起上訴，本院判決如下：
    主  文
上訴駁回。
    事  實
一、乙○○、丙○○均明知可發射子彈具殺傷力之改造手槍，屬
    槍砲彈藥刀械管制條例列管之槍枝，未經主管機關許可，均
    不得持有、寄藏之；乙○○竟基於持有改造手槍之犯意，於
    90 年間某日，在高雄市○○路之跳蚤市場內，向不詳姓名
    成年男子，以新台幣1500元之代價，購買已換裝土造金屬槍
    管改造而成具有殺傷力之仿COLT廠半自動手槍製造金屬玩具
    手槍之改造手槍1支（槍枝管制編號0000000000號），即未
    經許可而持有前開具殺傷力之改造手槍。嗣於94年2月份後
    之某日，在臺中市○○路與忠明南路交岔路口附近，將上開
    改造手槍交給丙○○代為保管，丙○○即受乙○○託，受寄
    具有殺傷力之改造手槍1支，並將之藏放在台中市○區○○
    路470巷12號住處而未經許可寄藏前開具殺傷力之改造玩具
    手槍。嗣因乙○○另涉重利罪，經人向臺中憲兵隊檢舉，該
    隊聲請臺灣臺中地方法院檢察署檢察官核發監聽票上線監聽
    ，並於94年7月20日持搜索票進行搜索時，在台中市○區○
    ○路470巷12號丙○○住處一併查獲，而查悉上情。
二、案經憲兵司令部臺中憲兵隊移送臺灣臺中地方法院檢察署檢
    察官偵查起訴。
    理  由
一、訊據上訴人即被告 (下稱被告)丙○○對於上述時、地為警
    查獲受託寄藏手槍之犯行，坦承不諱，並有前揭改造手槍1
    枝 (含彈匣1個）扣案可資佐證，被告劉雲天雖不否認曾交
    付手槍1支予被告丙○○，惟辯稱所交付之槍枝係黑色之玩
    具手槍，且內部機械故障，與扣案槍枝並非同一云云，惟查
    ：
(一)扣案之上開改造手槍1枝，經送內政部警政署刑事警察局分
    別以性能檢驗法及試射法鑑定結果均認為，改造手槍1支係
    仿COLT廠半自動手槍製造之槍枝，換裝土造金屬槍管改造而
    成之改造手槍，機械性能良好，可供擊發適用子彈使用；並
    經實際裝填適用子彈試射，測得發射彈丸單位面積動能為
    50.9焦耳／平方公分，已逾越依日本科學警察研究所之研究
    結果，彈丸單位面積動能達20焦耳/平方公分，則足以穿入
    人體皮肉層之標準，認具有殺傷力，有該局94年8月12日刑
    鑑字第0940115652號檢彈鑑定書及96年7月16日刑鑑字第096
    0104094號函覆囑鑑事項各1份 (見94偵字11864號卷P30-31
    、本院卷P121)在卷可稽，此為鑑定機關本於專業知識及經
    驗所得之結論，自可憑信。
(二)本件被告乙○○持有具有殺傷力之改造槍枝，並將之交付被
    告丙○○一節，業經被告乙○○及其辯護人於原審審理時既
    已坦承並表示認罪在卷（見原審卷P139、188、191)，雖於
    原審審理時曾一度否認，且於本院審理時復否認上開犯行，
    並辯稱：伊將該手槍交給丙○○時，該槍枝仍屬無法擊發金
    屬子彈之玩具槍，是丙○○自行改造，或該手槍係丙○○所
    有，因丙○○要伊為其擔罪云云。然查，此部分犯罪事實業
    據同案被告丙○○於原審時以證人身分具結證述：「（問：
    乙○○有無跟你催討這把槍？）有，他有打電話給我，說要
    處理事情，叫我把槍拿回給他，我沒有拿回去給他，因為我
    怕他生氣時做錯事情，所以還他，他向我催討過好幾次。」
    、「 (問：你如何稱呼槍？）車子或那一台。」、「（問：
    乙○○是叫你保管，或是叫你修理、修改？）他只是說要交
    壹把槍給我，沒有（叫我修改槍枝）。」等語，核與被告乙
    ○○以0000-000-000號及0000-000000號門號與丙○○0000-
    000000號及0000-000000號及門號聯絡之監聽譯文：
    「94/6/29 19:46:53（見94警聲搜字2555號卷P168)
        B(乙○○)：東西有嗎？
        A(丙○○)：什麼東西。
        B:我的車。
        A:你什麼時候要用?
        B:明天。
        A:不行，做不到，小弟為你好。
        B:明天要去辦事，我和一些兄弟明天要去台北。
        A:要去台北拿那個？卡正經一點，大哥，要處理什麼，
          我幫你開。
      94/6/30 19:47:27(同上卷P169)
        A:你在睡哦!
        B:沒呀，在等你的消息要去台北。
        A:去台北幹嘛。
        B:要處理帳。
        A:我現在人在彰化這。
        B:東西有放在身上嗎?
        A:沒有，我沒帶出來，我帶別支。
        B:帶別支?
        A:嗯，遇到再講，晚點上去再打給你。
      94/7/5 13:43:50(同上卷P175)
        A:你在哪?
        B:家裡附近。
        ......
        A:叫別人去，朋友一場不需要做成這樣。
        B:不知道要叫誰去，你東西幫我準備好了沒。
        A:好了，你什麼時候要上去，有好康的都不找我。
        B:你東西拿給我，我就上去。
        A:我不用跟嗎?
        B:那小條的你不用去，大條的再讓你去。
        A:要找誰開刀你跟我說。
        B:沒有，拿去嚇他的而已。
        ....... 」等情相符，且證人劉聖峰於原審亦證稱未曾
        將扣案槍枝持往送修或自己為修理等語，依上開監聽譯
        文所載，足認被告乙○○多次欲向被告丙○○取回先前
        交付之槍枝，目的係持往台北用以向他人催討債務（本
        件被告乙○○另涉重業重利罪，業經原審判處有期徒刑
        5月確定在案)，茍本件扣案槍枝係未經改造之玩具手槍
        或內部槍械故障之改造手槍，被告又何需多次取回該非
        必要之玩具手槍？而被告丙○○又何需百般阻擾，以免
        被告乙○○持扣案槍枝造成傷亡意外？被告乙○○辯稱
        先前交付被告劉聖峰之槍枝係玩具手槍，且槍枝內部有
        故障云云，顯係推諉之詞，無可採信為真正。
(三)被告乙○○另辯稱交付丙○○之槍枝係黑色，與扣案之銀白
    色槍枝顯非同一云云，依證人劉聖峰於原審證稱：「（問：
    這把手槍，你自己有無修理過？）沒有，我只有把黑色的漆
    刮掉，變成銀白色，因為黑色的漆有刮傷。」、「（槍管是
    塑膠還是鐵製的？）我只知道有生銹，不知道材質。」等語
    ，再佐以本院準備程序時就扣案槍枝進行勘驗時，扣案槍枝
    外觀上目前呈現銀色之鐵器原色，但槍枝細節部分如彈匣底
    部、扣環及槍管下方仍可見殘留黑漆塊等情，亦有勘驗筆錄
    可佐，足證，本件扣案槍枝原有黑色塗裝漆料無訛，顯見證
    人丙○○證述扣案槍枝原係黑色，經其刮除後，始呈現銀色
    鐵器原色等情勘認屬實，被告乙○○以扣案槍枝並非黑色為
    由置辯，顯無足採。綜上，本件被告丙○○於歷次偵、審中
　　就槍枝之來源所述均尚稱一致，復坦承寄藏槍械之情，實無
　  再搆陷被告乙○○入罪之動機，依前揭說明，自應認被告乙
    ○○之前所辯乃飾詞卸責之詞，毫無足採，應以其於原審審
　　理時認罪部分與事實相符而予以採認。
(四)綜上所述，本件被告乙○○未經許可而持有前開具殺傷力之
    改造玩具手槍犯行，事證明確而堪為認定。又被告乙○○亦
    不否認曾交付改造玩具手槍1支予被告丙○○保管，此外，
    復有臺灣臺中地方法院核發之搜索票影本1紙、搜索扣押筆
    錄1份、搜索現場照片2張附於偵查卷內可參，被告丙○○此
    部分自白經上述證據補強，足認被告丙○○上開自白，與事
    實相符，應可採信。本件事證明確，被告乙○○、丙○○之
    犯行均堪認定，應予依法論科。
二、按未經許可持有手槍，其持有之繼續，為行為之繼續，亦即
    一經持有手槍，罪已成立，但其完結須繼續至持有行為終了
    時為止。本件被告乙○○最初持有改造手槍之時間為90 年2
    月間，雖係在槍砲彈藥刀械管制條例於94年1月26日修正公
    布施行前，然其持有行為繼續至94年2月止即將所持有手槍
    交付被告丙○○代為保管止，其持有行為之終了既在該條例
    修正公布施行後，自無行為後法律變更可言，應適用修正後
    之槍砲彈藥刀械管制條例第8條第4項論處，合先敘明。
三、被告行為後，刑法及刑法施行法業於94年2月2日經總統以華
    總一義字第09414901號令修正公布，並於95年7月1日施行。
    按行為後法律有變更者，適用行為時之法律，但行為後之法
    律有利於行為人者，適用最有利於行為人之法律，現行刑法
    第2條第1項定有明文。此條規定乃與刑法第1條罪刑法定主
    義契合，而貫徹法律禁止溯及既往原則，係規範行為後法律
    變更所生新舊法律比較適用之準據法，是刑法第2條本身雖
    經修正，但刑法第2條既屬適用法律之準據法，本身尚無比
    較新舊法之問題，應一律適用裁判時之現行刑法第2條規定
    以決定適用之刑罰法律，先予敘明。
  (一)法定刑中罰金刑部分：
    本件被告犯罪後，刑法第33條第5款關於罰金法定最低度刑
    ，原規定為銀元一元以上。95年7月1日修正公布施行之刑法
    第33條第5款則規定為新台幣一千元以上，以百元計算之。
    修正後之刑法第33條第5款規定，並非有利於行為人，依刑
    法第2條第1項規定，應適用行為時之規定。
  (二)易服勞役折算標準部分：
    修正前刑法第42條第2項前段規定 ：「易服勞役以一元以上
    三元以下折算一日」，又據修正前罰金罰鍰提高標準條例第
    2 條前段規定，就其原定數額提高為一百倍折算一日，則本
    件被告行為時之易服勞役折算標準，應以銀元三百元折算一
    日，即新臺幣九百元折算一日；惟95年7月1日修正公布施行
    之刑法第42條第3項前段規定 ：「易服勞役以新臺幣一千元
    、二千元或三千元折算一日」，是以，比較修正前後之易服
    勞役折算標準，以修正後之規定，較有利於被告，則依刑法
    第2條第1項後段規定 ，適用修正後刑法第42條第3項前段規
    定，定罰金易服勞役之折算標準。
四、核被告乙○○所為，係犯槍砲彈藥刀械管制條例第8條第4項
    之未經許可持有可發射子彈具有殺傷力之改造手槍罪；被告
    丙○○所為，係犯槍砲彈藥刀械管制條例第8條第4項之未經
    許可寄藏可發射子彈具有殺傷力之改造手槍罪。原審認被告
    乙○○、丙○○犯行明確，依修正後槍砲彈藥刀械管制條例
    第8條第4項，刑法第2條第1項但書、第11條前段、第42條第
    3項前段、第38條第1項第1款（據上論斷部分，雖漏載刑法
    第38 條第1項第1款，然理由欄業已載明，自不影響判決本
    旨），審酌被告二人上開犯行對社會治安及人民生命財產具
    有潛在之危害威脅，惟念及其等就所持有之槍枝均未持以犯
    案，且犯後均坦承犯行，態度良好等一切情狀，量處被告乙
    ○○有期徒刑3年4月，併科罰金新台幣8萬元，被告丙○○
    有期徒刑3 年2月，併科罰金新台幣4萬元，並均就罰金部分
    諭知易服勞役之折算標準，以示警懲。另扣案具殺傷力之仿
    COLT廠半自動手槍製造之玩具手槍換裝土造金屬槍管改造而
　　成之改造手槍一支（槍枝管制編號0000000000號），係槍砲
  　彈藥刀械管制條例所管制之槍砲，屬違禁物，不問屬於被告
    與否，爰依刑法第38條第1項第1款之規定，併予宣告沒收（
    被告行為後，刑法第38條規定業經修正公佈施行，修正前、
    後之同條條文，對於違禁物不問屬於犯罪行為人與否及供犯
    罪所用之物以屬於犯罪行為人為限應予沒收之要件並未變更
    ，而本次修正，處刑條文並未修正，亦即行為時與裁判時之
    主刑條文並無不同，則依從刑，係附屬於主刑，亦不生比較
    輕重問題）。核其認事用法，並無不合，量刑亦稱允當，且
    原審認定被告乙○○之犯行明確，已於理由中詳加敘明，核
    無違誤。本件被告乙○○猶否認犯罪，被告丙○○則以量刑
    過重為由提起上訴，均無理由，應予駁回。
五、被告乙○○經合法傳喚，無正當理由不到庭，爰不待其陳述
    逕行判決。
據上論結，應依刑事訴訟法第371條、第368條，判決如主文。
本案經檢察官甲○○到庭執行職務。
中　　華　　民　　國　　96　　年　　9　　月　　26　　日
            刑事第六庭    審判長法　官  李  文  雄
                                法　官  邱  顯  祥
                                法　官  林  靜  芬
上列正本證明與原本無異。
如不服本判決與於收受送達後十日內向本院提出上訴書狀，其未
敘述上訴之理由者並得於提起上訴後十日內向本院補提理由書 (
均須按他造當事人之人數附繕本)。
                                書記官  陳  秀  真
中　　華　　民　　國　　96　　年　　9　　月　　27　　日
槍砲彈藥刀械管制條例第8條第4項
未經許可，持有、寄藏或意圖販賣而陳列第1項所列槍枝者，處3
年以上10年以下有期徒刑，併科新臺幣700萬元以下罰金。
